【裁判字號】    97,交聲,891
【裁判日期】    970627
【裁判案由】    交管條例聲異
【裁判全文】
臺灣板橋地方法院交通事件裁定    97年度交聲字第891、904號
原處分機關  交通部公路總局臺北區監理所板橋監理站
異  議  人
即受處分人  乙○○
上列異議人即受處分人因違反道路交通管理處罰條例案件，對於
交通部公路總局臺北區監理所板橋監理站於民國97年4 月30日所
為之板監裁字第裁41-AEW579382、41-AEW579384號裁決處分（原
舉發單號：臺北市政府警察局北市警交字第AEW579382 、AEW579
384 號），聲明異議，本院裁定如下：
    主  文
異議均駁回。
    理  由
一、原處分意旨略以：異議人即受處分人乙○○於民國97年3 月
    16日16時11分，騎乘車號CTP-965 號重型機車行經臺北市○
    ○路、通河街口時，因有「紅燈右轉（西往南）」及「不聽
    勤務人員制止」之違規行為，經警掣單逕行舉發，而依道路
    交通管理處罰條例第53條第2 項、第60條第1 項之規定，分
    別裁處罰鍰新臺幣600 元、3,000 元，並依同條例63條第1
    項第1 、3 款規定分別記違規點數3 點及1 點等情，有舉發
    違反道路管理事件通知單及原處分機關96年4 月30日板監裁
    字第裁41-AEW579382、41-AEW579384號裁決書等影本在卷可
    證。
二、異議意旨略以：當時伊是從臺北市○○路看到綠燈才右轉，
    沒有在該有燈光號誌管制之交岔路口違規紅燈右轉，且本件
    未以照片舉發，倘伊有交通違規，員警當時是否應尾隨接近
    ，並要求伊停車？再者，當時臺北市○○路並無警務人員臨
    檢，何來不聽制止？又當時伊雖有聽到像救護車之聲音，伊
    以為是救護車，未予理會繼續行走，直至收到本件違規通知
    單，才知道被舉發交通違規云云。
三、按汽車駕駛人（含機器腳踏車），行經有燈光號誌管制之交
    岔路口闖紅燈者，處新臺幣1 千8 百元以上5 千4 百元以下
    罰鍰。前項紅燈右轉行為者，處新臺幣6 百元以上1 千8 百
    元以下罰鍰，道路交通管理處罰條例第53條第1 、2 項定有
    明文。又汽車駕駛人有下列各款所列條款之一者，除依原條
    款處罰鍰外，並予記點：一有…第60條第1 項情形…記規點
    數1 點。三有第43條、第53條或第54條情形之一者，各記違
    規點數3 點，同條例第63條第1 項第1 、3 款亦有明文規定
    。
四、經查，證人即本案舉發警員甲○○於本院調查時到庭具結證
    稱：「當時我騎機車在承德路四段接近通河路口，發現承德
    路南北向的號誌是紅燈，也就是承德路往承德橋的的方向是
    紅燈，通河街東往西的方向是綠燈，通河街西往東的方向是
    紅燈，我看到異議人騎乘重型機車由通河街右轉往承德橋上
    ，也就是西往南的方向，當時燈號是紅燈，我見狀就鳴警用
    機車上的警笛、開警示燈驅前欲取締異議人，但異議人並沒
    有停車，我有靠近異議人，異議人當時有看後照鏡，應該知
    道我在後面騎警車取締他，異議人只有看一下後照鏡不理會
    又繼續行走，當時異議人的速度很快，異議人下橋直走往大
    同區的方向，行駛在承德路三段的快車道上，然後我沒有繼
    續再追異議人，因為我追不上他，我就記下異議人所騎乘機
    車的車號，返所查詢車主的車籍資料後逕行舉發，我當時是
    要追異議人攔停舉發，但是因為警用機車速度太慢無法追上
    異議人。（問：當時你騎機車在上前舉發異議人之時，他的
    速度如何？）異議人的速度從通河街轉往承德橋的時候速度
    就很快，所以我追去的時候一直追不上他。（問：異議人是
    否聽到你鳴警笛欲上前取締？）從異議人轉彎的速度來看，
    他應該有聽到警笛聲知道我上前要取締他，另外我追他的過
    程他有看後視鏡應該知道我在後面要上前取締。（問：異議
    人當時的行車速度大約多少？）從我自己的車速來判斷異議
    人的時速至少應該有70公里以上，我當時是以警用機車的極
    速70公里來追異議人。（問：當時車況如何？）車子不會很
    多，車子不會有堵塞的情形，車子是通暢的」等語明確，並
    有其當庭繪製之上開路口簡圖1 紙在卷可稽，而證人甲○○
    依法於上開時地執行勤務，與異議人素不相識，復無仇隙怨
    懟，嗣並到庭具結擔保其陳述之真實性，衡情應無甘冒偽證
    之重責而虛詞構陷異議人之理？況且本件取締當時為當日下
    午4 時11分許，正值白日光線充足時間，甲○○警員亦應無
    誤判之虞。再者，交通警員掣單舉發違反道路交通管理處罰
    條例所列之違規事實，本質上為行政處分，係公務員基於職
    務上權力，依法就特定之具體事件所為具有公法上效果之單
    方行政行為，基於公務員為公法上行為具有公信力之原則，
    該行政處分當可被推定為真正，其據以依法處分之事實認定
    亦為真正無誤，則法院若查無證據足資證明員警捏造事實違
    法取締之情事，則執勤警員本其維護交通秩序、安全職責所
    為之舉發事實，自應受到合法、正確之推定。是異議人抗辯
    其於上揭路口未違規右轉、當時並未警員執行勤務，及伊並
    無不聽制止之情形等節，均非可採。
五、次按汽車駕駛人之行為有下列情形之一，當場不能或不宜攔
    截製單舉發者，得逕行舉發：……四不服指揮稽查而逃逸，
    或聞消防車、救護車、警備車、工程救險車之警號不立即避
    讓，道路交通管理處罰條例第7 條之2 第1 項第4 款定有明
    文。本件係甲○○警員係因異議人有上述不服指揮稽查而逃
    逸之行為，而以「逕行舉發」之方式，舉發異議人本件交通
    違規行為，於法自屬有據，其舉發並不以使用照相機等科學
    儀器取得違規證據之必要。故異議人抗辯：本件未以照片舉
    發為不當云云，亦無足取。
六、綜上所述，異議人有於上揭時、地，騎乘機車行經有號誌管
    制之交岔路口紅燈右轉，及經交通勤務警察制止拒絕停車接
    受稽查而逃逸之違反處罰條例之行為，已堪認定。原處分機
    關因而依法予以之裁罰，並無違誤，從而異議人之異議為無
    理由，應予駁回。
七、據上論斷，應依道路交通案件處理辦法第19條，裁定如主文
    。
中    華    民    國    97    年    6     月    27    日
                      交通法庭  法  官  高文淵
以上正本證明與原本無異
如不服本裁定應於送達後5日內向本院提出抗告狀
                                書記官  林進煌
中    華    民    國    97    年    6    月     30    日


司法院資訊處製作；財團法人民間司法改革基金會備份。
